臺灣嘉義地方法院刑事判決
94年度訴字第246號
公　訴　人　臺灣嘉義地方法院檢察署檢察官
被　　　告　甲○○　男　30歲.
上列被告因妨害自由等案件，經檢察官提起公訴（94年度偵字第
2389號），本院合議庭裁定改用簡式審判程序，茲判決如下：
    主  文
甲○○共同以強暴、脅迫之非法方法，剝奪人之行動自由，處有
期徒刑拾月。
    事實及理由
一、犯罪事實：甲○○與葉哲佑（所涉妨害自由等犯行部分，另
    經本院以93年度訴字第264號判決判處有期徒刑1年）係朋友
    關係，緣乙○○於民國（下同）92年10月8日下午3時許，向
    真實姓名年籍不詳綽號「李仔」之成年男子 (下簡稱「李仔
    」)借款新臺幣 (下同)3 萬元，實拿2萬5千5 百元，嗣因無
    法償還該借款之本金及利息，且避不見面，葉哲佑乃受「李
    仔」之託，於同年12月18日上午8 時許，前往乙○○位於嘉
    義市○區○○○路294之1號2樓2之住處追討上開債務，「李
    仔」隨後亦到乙○○上開住處與葉哲佑會合，因乙○○無法
    還款，「李仔」、葉哲佑遂邀乙○○出外談判，由「李仔」
    駕車，搭載葉哲佑與乙○○前往曾一雄位於嘉義縣民雄鄉秀
    林村林子尾64號住處，途中因乙○○於車上仍表示無法還款
    ，「李仔」乃對乙○○心生不滿，竟不思依循法律途徑解決
    ，反與葉哲佑共同基於普通傷害人身體之概括犯意及以非法
    方法剝奪他人行動自由之犯意聯絡，由葉哲佑以徒手毆打乙
    ○○之頭部、胸部等處，以該等強暴之非法方法，致乙○○
    生畏怖而剝奪其行動自由。嗣「李仔」於抵達上址後先行離
    去，葉哲佑旋即撥打電話予甲○○請其到場協助處理，詎甲
    ○○於到達上址向乙○○催討上開債務未果後，竟與葉哲佑
    亦共同基於普通傷害人身體及以非法方法剝奪他人行動自由
    之犯意聯絡，由甲○○以上址之椅子、或隨地拾得之棍子、
    鋁條，葉哲佑則以徒手或以隨地拾得之棍子共同毆打乙○○
    ，且於共同毆打乙○○後，由葉哲佑騎乘腳踏車或由甲○○
    駕車分別出外買啤酒再返回上址飲酒，期間由甲○○或葉哲
    佑分別看管乙○○，使乙○○不得自由離去，而繼續以控制
    乙○○行動之強暴、脅迫之非法方法，致乙○○生畏怖而剝
    奪其行動自由。後因乙○○仍表示無法還款，甲○○乃駕車
    由葉哲佑與乙○○乘坐後座，前往蘭潭水庫附近某小路，甲
    ○○、葉哲佑並恐嚇乙○○稱如不還款，則欲將之活埋等語
    ，致乙○○心生畏懼而聯絡友人籌款，甲○○、葉哲佑 2人
    復承前揭普通傷害人身體之犯意，再持地上拾得之木棍共同
    毆打乙○○後，又驅車載乙○○前往嘉義縣民雄鄉頭橋 571
    號隔壁「七義堂」佛堂內，其 2人再承前揭普通傷害人身體
    之犯意，由甲○○或用腳踹、或持高粱酒瓶毆打乙○○之頭
    部，乙○○則於甲○○、葉哲佑等人暴力討債恐嚇下，最後
    於同日下午3時許，聯絡其胞姊洪黃壽美匯款4萬元至葉哲佑
    所指定郵局帳號00000000000000號「曾千榕」之帳戶內以償
    還前揭欠款及利息後；渠等再將乙○○載至嘉義市東區許厝
    莊大廟前，又承前揭普通傷害人身體之犯意，由甲○○復持
    地上拾得之石頭毆擊乙○○之腰部，而於同日下午4 時許，
    葉哲佑於確定已取得4 萬元之款項後，始讓乙○○離去，乙
    ○○因遭甲○○等人連續傷害行為而因此受有頭皮兩處小裂
    傷、左肘挫傷、瘀血腫脹、左大腿、右小腿挫傷、左膝擦傷
    、右腰部挫傷瘀血等傷害，計甲○○等人以此強暴、脅迫之
    非法方法剝奪乙○○之行動自由，前後共計約8 小時。嗣經
    乙○○獲釋後報警處理，而於93年1月10日下午1時許，為警
    持本院所核發之搜索票前往前揭曾一雄之住處搜索而偵悉全
    情。
二、本件證據引用附件檢察官起訴書所載，另補充：被告甲○○
    於本院審理中之自白、證人洪黃壽美於警詢中之證述。
三、核被告所為，係犯刑法第277條第1項之普通傷害罪及同法第
    302條第1項之妨害自由罪。被告妨害告訴人之地點雖有分別
    ，惟妨害自由行為並未中斷，仍為包括的一個實施行為之繼
    續，祇應論以單純一罪。被告、葉哲佑與綽號「李仔」之成
    年男子 3人就上開傷害及妨害自由犯行間，有犯意之聯絡及
    行為之分擔，均為共同正犯。被告等人先後多次傷害告訴人
    之犯行，時間緊接，方法相同，觸犯構成要件相同之罪名，
    顯係基於概括犯意為之，應依刑法第56條連續犯之規定論以
    一罪，並依法加重其刑。被告等人共同連續毆打告訴人，其
    目的係為遂行其等剝奪告訴人行動自由之犯行，是其等所犯
    之傷害罪與妨害自由罪2 罪間，有方法結果之牽連關係，為
    牽連犯，應依刑法第55條之規定，從一情節輕重之妨害自由
    罪論處。
四、至公訴意旨另以：被告與葉哲佑另涉犯刑法第 305條之恐嚇
    罪嫌云云。惟按刑法第302 條之妨害自由罪，原包括私禁及
    以其他非法方法剝奪人之行動自由而言，所謂非法方法，當
    包括強暴、脅迫等情事在內。如於妨害自由行為繼續中，加
    以恐嚇，自屬包含於妨害行動自由之同一意念之中；又於妨
    害自由行為繼續中，行為人復對被害人為恐嚇之犯行，應屬
    脅迫之行為，自屬包含於妨害行動自由之犯意中，而為妨害
    被害人行動自由之部分行為，不能再論以恐嚇罪，亦非為妨
    害行動自由罪所吸收 (最高法院74年台上字第3404號判例意
    旨及93年度台上字第3723 號判決意旨參照)。本案被告在上
    開妨害自由行為繼續中與葉哲佑共同恐嚇告訴人稱如不還款
    ，則欲將之活埋等語乙情，雖合於刑法第305 條之恐嚇危害
    安全罪，然依上說明，仍應逕依刑法第302條第1項論罪。準
    此，此部分原應為無罪之諭知，惟公訴意旨認此部分與前揭
    被告所犯刑法第277條第1項之普通傷害罪及同法第302條第1
    項之妨害自由罪有牽連犯之裁判上一罪關係，爰不另為無罪
    之諭知，附此敘明。
五、依刑事訴訟法第273條之1第1項、第299條第1項前段、第310
    條之2、第454條第2項，刑法第28條、第302條第1項、第277
    條第1項、第55條，罰金罰鍰提高標準條例第1條前段，判決
    如主文。
本案經檢察官周欣潔到庭執行職務。
中　　華　　民　　國　　94　　年　　6 　　月　　30　　日
                      刑事第一庭法  官  游  悅  晨
上列正本證明與原本無異。
如不服本判決，應於判決送達後10日內向本院提出上訴狀（應附
繕本）。告訴人或被害人如對於本判決不服者，應具備理由請求
檢察官上訴，其上訴期間之計算係以檢察官收受判決正本之日期
為準。
中　　華　　民　　國　　94　　年　　6 　　月　　30　　日
                                書記官  陳  慶  時
附錄本判決論罪法條：
中華民國刑法第277條第1項
(普通傷害罪)
傷害人之身體或健康者，處三年以下有期徒刑、拘役或一千元以
下罰金。
中華民國刑法第302條第1項
(剝奪他人行動自由罪)
私行拘禁或以其他非法方法，剝奪人之行動自由者，處五年以下
有期徒刑、拘役或三百元以下罰金。
